臺灣臺南地方法院民事判決
                                      109年度訴字第498號
原      告  蘇寶珍
訴訟代理人  林復華律師
            林柏瑞律師
原      告  蘇琪琇
            蘇琬茹
            蘇彩緁
            蘇啟松
被      告  蘇建安
上列當事人間請求返還債務事件，本院於民國109 年9 月23日言
詞辯論終結，判決如下：
    主    　文
原告之訴及假執行之聲請均駁回。
訴訟費用由原告負擔。
    事實及理由
壹、程序方面：
    本件原告蘇琪琇、蘇琬茹經合法通知，無正當理由未於最後
    言詞辯論期日到場，核無民事訴訟法第386 條各款所列情形
    ，爰依被告之聲請，由其一造辯論而為判決。
貳、實體方面：
一、原告方面：
  ㈠原告蘇寶珍、蘇琪琇、蘇琬茹主張：兩造為蘇蔡佳蓉之繼承
    人，蘇蔡佳蓉曾於民國104 年11月25日，自所有凱基商業銀
    行股份有限公司（下稱凱基銀行）臺南分行帳戶（帳號0000
    0000000000，下稱系爭帳戶）轉帳新臺幣（下同）2,200,00
    0 元（下稱系爭款項）至被告所有帳戶內，系爭款項係蘇蔡
    佳蓉借予被告，被告迄今仍未返還，爰依民法第478 條、第
    767 條規定為選擇合併，請求法院擇一判決被告返還系爭款
    項等語。並聲明：被告應返還被繼承人蘇蔡佳蓉全體繼承人
    2,200,000 元，及自起訴狀繕本送達翌日起至清償日止，按
    週年利率5%計算之利息；願供擔保，請准宣告假執行。
  ㈡原告蘇彩緁、蘇啟松主張：系爭款項係蘇蔡佳蓉贈與予被告
    等語，並聲明：原告之訴駁回。
二、被告則以：系爭款項係蘇蔡佳蓉贈與被告，供被告購買坐落
    臺南市○區○○段000 地號土地及其上同段2384建號即門牌號
    碼臺南市○區○○街000 號房屋之用，並非借款等語資為抗辯
    ，並聲明：原告之訴駁回。
三、原告蘇寶珍、蘇彩緁、蘇啟松與被告間不爭執事項（見本院
    卷第340 頁）：
  ㈠蘇蔡佳蓉於108 年7 月11日死亡，遺有坐落高雄市○鎮區○○段
    0 ○段00000 ○000 地號土地、同段510 建號建物即門牌號碼
    高雄市○鎮區○○○街000 巷0 號房屋（與土地合稱系爭房地）
    、凱基銀行活期存款400,184 元、定期存款320,000 元之遺
    產；兩造為蘇蔡佳蓉之子女，均未拋棄繼承，並協議系爭房
    地由原告蘇啟松繼承，業已辦理繼承登記完竣，至凱基銀行
    存款部分迄今仍未達成分割協議。
  ㈡蘇蔡佳蓉所有系爭帳戶，曾於104 年11月25日轉帳2,200,000
     元予被告。
  ㈢原告蘇寶珍曾於108 年12月2 日以如原證三所示之函文催告
    被告返還2,200,000 元予蘇蔡佳蓉之全體繼承人，經被告於
    同年月3 日收受。
四、兩造爭執事項（見本院卷第340 頁）：
  ㈠蘇蔡佳蓉是基於消費借貸或贈與之法律關係，自系爭帳戶轉
    帳2,200,000 元予被告？
  ㈡原告依民法第478 條、第767 條規定，請求被告將2,200,000
     元返還予蘇蔡佳蓉之全體繼承人，有無理由？
五、本院得心證之理由：
  ㈠按當事人主張有利於己之事實者，就其事實有舉證之責任，
    民事訴訟法第277 條前段定有明文。復按稱消費借貸者，謂
    當事人一方移轉金錢或其他代替物之所有權於他方，而約定
    他方以種類、品質、數量相同之物返還之契約，民法第474
    條第1 項定有明文。是當事人主張有金錢借貸關係存在，須
    就其發生所須具備之特別要件即金錢之交付及借貸意思表示
    互相一致負舉證之責任，若僅證明有金錢之交付，未證明借
    貸意思表示互相一致者，尚不能認為有金錢借貸關係存在（
    最高法院81年度台上字第2372號判決意旨參照）。本件原告
    主張蘇蔡佳蓉轉帳予被告之系爭款項係基於消費借貸之事實
    ，既為被告所否認，依上開說明，原告對於蘇蔡佳蓉與被告
    間就系爭款項有借貸意思表示互相一致之事實，即應負舉證
    之責任。
  ㈡原告主張蘇蔡佳蓉與被告間就系爭款項有借貸合意之事實，
    固據提出系爭帳戶存摺影本（見調字卷第27頁至第29頁），
    並舉蘇琪琇、蘇琬茹、李宏振、陳石瑞為證，經查：
  ⒈該存摺影本僅能證明有前開金錢交付之事實，至於交付金錢
    之原因出於多端，或為買賣，或為贈與，或因其他之法律關
    係而為交付，不一而足，非謂一有金錢之交付，即得推論授
    受金錢之雙方即屬消費借貸關係，故尚難僅以金錢之交付，
    遽認蘇蔡佳蓉係基於借貸意思所為。
  ⒉證人蘇琪琇於本院審理時證稱：伊為蘇蔡佳蓉之女兒，系爭
    帳戶係由蘇蔡佳蓉自行管理支配，蘇蔡佳蓉於106 年大年初
    一時，曾在車上告知伊，被告要買房子向其借款2,200,000
    元，伊問蘇蔡佳蓉有無立借據，其說自己兒子不需要也不要
    利息，且未約定還款日期；蘇蔡佳蓉過世後，兄弟姐妹於10
    8 年10月17日在臺南老家也就是原告蘇啟松家討論遺產分配
    事宜，當時有提及系爭款項，原告蘇寶珍覺得是借款，被告
    沒有說系爭款項是借款或贈與，但他當場說不要這筆錢，並
    同意歸還等語（本院卷第162 頁至第166 頁）、證人蘇琬茹
    於本院審理時證稱：伊為蘇蔡佳蓉之女兒，系爭帳戶係由蘇
    蔡佳蓉自行管理支配，蘇蔡佳蓉於105 年11月間，在電話中
    告知伊，被告要買房子向其借款2,200,000 元，其說是自己
    兒子，沒有簽立借據，也沒有收利息，亦未約定還款日期；
    蘇蔡佳蓉過世後，兄弟姐妹於108 年10月17日在老家討論遺
    產分配事宜，當時原告蘇寶珍先提出要被告把跟蘇蔡佳蓉借
    的2,200,000 元返還，被告說是蘇蔡佳蓉贈與他，但他後來
    說要歸還等語（本院卷第167 頁至第171 頁）、證人陳石瑞
    於本院審理時證稱：伊為蘇蔡佳蓉之女婿、蘇琪琇之配偶，
    蘇蔡佳蓉未曾跟伊說過她匯款2,200,000 元予被告之原因，
    是108 年大年初一時，被告邀請伊夫妻與蘇蔡佳蓉至大興街
    401 號房參觀用餐，被告提到這個房子花了30,000,000餘元
    ，但自有資金不夠，除申請貸款外，亦向蘇蔡佳蓉借款2,20
    0,000 元，當時蘇蔡佳蓉有在場聽到，也沒有特別反應，印
    象中也沒有特別說什麼話；有一次蘇蔡佳蓉搭乘伊夫妻的車
    ，蘇琪琇有詢問被告跟蘇蔡佳蓉借的2,200,000 元會不會還
    ，蘇蔡佳蓉說是借的，且被告會還等語（見本院卷第175 頁
    至第178 頁）、證人蘇啟松於本院審理時證稱：伊為蘇蔡佳
    蓉之兒子，系爭帳戶係由蘇蔡佳蓉自行管理支配，蘇蔡佳蓉
    生前與伊同住老家，108 年5 、6 月間中午，伊與蘇蔡佳蓉
    一同吃飯，蘇蔡佳蓉突然說，她因為蘇琬茹弄牙齒有給她24
    0,000 元，問伊有無意見，伊說這是媽媽的錢，伊沒有意見
    ，蘇蔡佳蓉又說她給被告2,200,000 元買房子，問伊有無意
    見，伊說這是媽媽的錢，伊沒有意見；蘇蔡佳蓉過世百日那
    天，兄弟姐妹有討論遺產分配事宜，當時原告蘇寶珍先提出
    要被告把跟蘇蔡佳蓉借的2,200,000 元返還，印象中被告說
    這筆錢是蘇蔡佳蓉給他的，大家吵得很嚴重等語（本院卷第
    179 頁至第184 頁）、證人蘇彩緁於本院審理時證稱：伊為
    蘇蔡佳蓉之女兒，108 年4 、5 月間中午，伊與蘇蔡佳蓉、
    蘇啟松一同吃飯，蘇蔡佳蓉突然說2,200,000 元要送給被告
    買房子用，伊天天跟蘇蔡佳蓉在一起，108 年以前蘇蔡佳蓉
    偶爾會提到說有給被告2,200,000 元買房子；蘇蔡佳蓉過世
    百日那天，兄弟姐妹有討論遺產分配事宜，當時原告蘇寶珍
    先提出要被告把跟蘇蔡佳蓉借的2,200,000 元返還，被告說
    這筆錢是蘇蔡佳蓉要給他的，就有爭執等語（本院卷第185
    頁至第189 頁）、證人王惠英於本院審理時證稱伊為蘇蔡佳
    蓉之媳婦，系爭帳戶係由蘇蔡佳蓉自行管理支配，104 年間
    伊夫妻有買房子，過戶完有裝修一段期間，裝修完有帶蘇蔡
    佳蓉去看房子，蘇蔡佳蓉很高興被告工作有成，有餘力再買
    第二間房子，當下就說要給被告2,200,000 元，說是公公過
    世前交代的，因為公公過世前被告還沒成家立業，有交代被
    告有成就的話，希望作父母的有能力可以給他，所以蘇蔡佳
    蓉才贈與被告等語（見本院卷第192 頁至第198 頁），可知
    蘇蔡佳蓉雖曾告知證人有關系爭款項之性質，然證人蘇琪琇
    、蘇琬茹、陳石瑞、蘇啟松、蘇彩緁、王惠英就此部分分別
    證述為借款及贈與，互有歧異，自難以證人蘇琪琇、蘇琬茹
    、陳石瑞上開證述內容為有利於原告之認定。
  ⒊至證人李宏振於本院審理時證稱：伊為蘇蔡佳蓉之女婿、蘇
    琬茹之配偶，蘇琬茹在蘇蔡佳蓉過世後跟伊說，蘇蔡佳蓉生
    前借給被告之事；蘇蔡佳蓉過世後，蘇琬茹與其兄弟姐妹於
    108 年10月17日在老家討論遺產分配事宜，當時原告蘇寶珍
    先提出要被告返還向蘇蔡佳蓉借的2,200,000 元，伊只記得
    被告有反駁，說是蘇蔡佳蓉生前要給他的，不是借他的，到
    最後他說要還等語（見本院卷第172 頁至第175 頁），可知
    證人李宏振係聽聞證人蘇琬茹轉述始知悉蘇蔡佳蓉生前曾將
    系爭款項匯予被告，蘇蔡佳蓉未曾告知證人李宏振有關系爭
    款項係因何原因關係而匯款予被告，尚難以證人李宏振上開
    證述內容為有利於原告之認定。
  ⒋此外，原告復未提出其他證據足以證明蘇蔡佳蓉與被告間就
    系爭款項有借貸意思表示互相一致，蘇蔡佳蓉係基於消費借
    貸關係始交付系爭款項予被告之事實，難認已盡舉證之責。
    故原告主張蘇蔡佳蓉與被告間成立消費借貸關係，顯無可採
    。
  ㈢至原告以民法第767 條為請求權基礎，請求被告返還系爭款
    項予蘇蔡佳蓉之繼承人云云，經查，蘇蔡佳蓉將系爭款項匯
    至被告所有帳戶時，即與被告所有金錢混合，尚難以民法第
    767 條規定請求被告返還蘇蔡佳蓉匯款予被告時之「2,200,
    000 元」，是原告此部分主張，於法無據，自難憑採。
六、綜上所述，原告依民法第478 條、第767 條規定為選擇合併
    ，請求被告返還被繼承人蘇蔡佳蓉全體繼承人2,200,000 元
    ，及自起訴狀繕本送達翌日起至清償日止，按週年利率5%計
    算之利息，為無理由，不應准許。又原告之訴既經駁回，其
    假執行之聲請亦失所附麗，應併予駁回。
七、本件事證已臻明確，兩造其餘攻擊防禦方法及所提證據，經
    本院斟酌後，認為與本件判決結果不生影響，爰不予逐一論
    列，附此敘明。
八、訴訟費用負擔之依據：民事訴訟法第78條。
中　　華　　民　　國　109 　　年　　9 　　月　　30　　日
                  民事第一庭    法    官　王鍾湄
以上正本係照原本作成。
如對本判決上訴，須於判決送達後20日內向本院提出上訴狀。
如委任律師提起上訴者，應一併繳納上訴審裁判費。
中　　華　　民　　國　109 　　年　　9 　　月　　30　　日
                                書 記 官  曾怡嘉